臺灣臺南地方法院刑事判決　　　　　　　95年度訴字第1781號
公　訴　人　臺灣臺南地方法院檢察署檢察官
被　　　告　丙○○
選任辯護人　郭俊廷律師
上列被告因重傷害案件，經檢察官提起公訴（95年度偵字第1678
6號），本院判決如下：
    主  文
丙○○無罪。
    理  由
一、公訴意旨略以：被告丙○○綽號「輝哥」，於民國87年10月
    14日凌晨與綽號「展仔」之甲○○（另經臺灣高等法院臺南
    分院判處有期徒刑5年）、丁○○（業經臺灣高等法院臺南
    分院判處有期徒刑6年10月確定）及真實姓名、年籍不詳之
    成年男子多人，在臺南市○○路○段137號「霸王花ＫＴＶ」
    飲酒唱歌，適丁○○之舊識己○○○與戊○○、辛○○、庚○○等人在該店另一包廂內飲酒，丁○○乃前往敬酒，惟戊○○因故不滿當面掀桌。丁○○因此懷恨戊○○不給面子，
    乃與甲○○、丙○○及其他真實姓名、年籍不詳之成年男子
    多人，共同基於普通傷害之犯意聯絡，於同日凌晨1時許，
    在該店門口，或徒手，或持木椅（未扣案），在客觀上應能
    預見在多人圍毆下有致重傷害結果之發生，仍共同毆打正欲
    離去之戊○○及庚○○（庚○○傷害部分未據告訴），並對
    渠等頭部及身體嚴重打擊，致戊○○受有因頭部外傷合併右
    側肢體癱瘓之重大難治之重傷害，因認被告丙○○共同涉犯
    刑法第277條第2項後段之重傷害罪嫌。
二、按犯罪事實應依證據認定之，無證據不得認定其犯罪事實，
    又不能證明被告犯罪者，即應諭知無罪之判決，此刑事訴訟
    法第154條第2項、第301條第1項分別定有明文。另按認定不
    利於被告之事實，須依積極證據，苟積極證據不足為不利於
    被告事實之認定時，即應為有利於被告之認定，更不必有何
    有利之證據；認定犯罪事實所憑之證據，雖不以直接證據為
    限，間接證據亦包括在內，然而無論直接或間接證據，其為
    訴訟上之證明，須於通常一般之人均不致有所懷疑，而得確
    信為真實之程度者，始得據為有罪之認定，倘其證明尚未達
    於此一程度，而有合理性懷疑存在時，即不得遽為被告犯罪
    之認定，最高法院76年台上字第4986號判例意旨可資參照。
三、本件檢察官認被告涉有共同重傷害罪嫌，係以證人庚○○、
    辛○○、乙○○、壬○○等人於臺灣臺南地方法院89年度訴
    字第164號案件審理中之證述、證人己○○○於臺灣臺南地
    方法院檢察署88年度偵字第3286號案件偵查中之證述，以及
    國立成功大學醫學院附設醫院88年5月22日成附醫歷字第377
    5號函所附病患診療資料摘錄表影本、95年4月13日成附醫復
    字第0950003968號函、臺灣高等法院臺南分院95年度重上更
    （二）字第79號案件95年3月17日準備程序筆錄等作為主要
    依據。惟被告於偵訊及本院審理中，均堅決否認有何故意共
    同重傷害之犯行，辯稱：當天伊與丁○○至己○○○等人的
    包廂內敬完酒，丁○○回到包廂內向己○○○質疑戊○○為
    何要翻桌子，後來甲○○先離開，又回來包廂叫丁○○出去
    ，伊與己○○○、丁○○的太太仍在包廂內唱歌（後改稱包
    廂內只有伊與己○○○），之後少爺跑進來說外面在打架，
    伊就跑出去看（後改稱少爺進來說要買單，伊買完單後出去
    ），就看到丁○○和門口有倒一個人，至於路邊有沒有倒人
    ，伊沒有注意，之後是伊開車載丁○○和丁○○的太太回家
    等語。辯護意旨則補充：（1）證人辛○○於臺灣臺南地方
    法院89年度訴字第164號案件警詢及審理中，均無法證述被
    告有毆打戊○○，揆之證人辛○○與戊○○係好友，且被告
    二次敬酒雙方均認識，果被告有毆打戊○○，豈可能不明確
    指認；(2)證人庚○○於臺灣臺南地方法院89年度訴字第164
    號案件審理中，亦無指明被告有毆打戊○○之犯行，而證人
    庚○○為戊○○好友，被告二次進其包廂敬酒，當然認識被
    告，果被告有犯本案，豈有不指明被告之理；(3)證人甲○○於臺灣臺南地方法院89年度訴字第164號案件偵查及審理
    中、臺灣高等法院臺南分院89年度上訴字第1379案件審理中
    ，為圖卸責，其前後證述反覆不一，為諉罪而將犯行推卸予
    被告，且與證人壬○○之證述互相矛盾，自難憑信；（4）
    至於證人壬○○與證人甲○○於臺灣高等法院臺南分院92年
    度上更（一）字第230號案件審理中，其兩人證述內容，互
    指對方拉開「輝仔」和戊○○，爭相否認自己拉開被告，足
    見兩人所言均不可信等語。
四、關於證據能力之部分
    本件之供述證據與非供述證據，既經被告方面表示同意採為
    證據，且無事實顯示係公務員因違法蒐證所取得之證據，本
    院審酌該等供述證據作成時之情況，亦認為適於作為證據，
    依刑事訴訟法第159條之4第1款、第2款、第159條之5第1項
    等規定，應認為均有證據能力。
五、經查：被告對於伊綽號「輝哥」、「輝仔」，於87年10月14
    日凌晨載丁○○及其太太一同前往臺南市○○路○段137號「
    霸王花ＫＴＶ」唱歌，甲○○稍後進入同一包廂，及當天甲○○與丁○○一同進入被害人戊○○之包廂內敬酒，發生掀
    桌子之不愉快事件，以及被害人戊○○先後遭人持木椅或徒
    手毆打受有重傷害之事實，固均不為爭執，核與證人丁○○
    、甲○○證述之情節大致相符，而被害人戊○○於當日受有
    因頭部外傷合併右側肢體癱瘓之重大難治之重傷害，則有國
    立成功大學醫學院附設醫院88年5月22日成附醫歷字第3775
    號函所附病患診療資料摘錄表影本、95年4月13日成附醫復
    字第095000396 8號函各1紙、及臺灣高等法院臺南分院95年
    度重上更（二）字第79號案件95年3月17日準備程序筆錄（
    分別附於另案臺灣臺南地方法院檢察署88年度偵字第3286號
    偵查卷第38、39頁，臺灣高等法院臺南分院95年度上更（一
    ）字第79號審理卷第22至26頁，第32、33頁）在卷可證，然
    被告堅決否認有何共同出手傷害被害人戊○○之行為，辯稱
    ：被害人戊○○被打當時，伊並不知情，亦不在場，是後來
    少爺叫伊，伊出去時，被害人戊○○已倒在地上了等語，是
    本件主要審酌之重點，厥為被告有無與丁○○、甲○○二人
    共同出手毆打被害人戊○○？以下茲分別析述之：
 (一)經查，證人壬○○雖於本院89年度訴字第164號案件審理中
     具結後證稱：當天甲○○帶伊去霸王花ＫＴＶ唱歌，當時
     伊與甲○○一起去上廁所，一出來就看到別人在打架，是
     「輝仔」在打人，其他人伊沒有印象，伊比較認識「輝仔
     」而已，伊也不知道他們為何打架，甲○○沒有與人打架
     ，後來我們就開車離開，（經提示口卡）當日打人的「輝
     仔」就是丙○○等語（見本院89年度訴字第164號審理卷第
     63、64頁）。復於臺灣高等法院臺南分院92年度上更（一
     ）字第230號案件審理中具結後證稱：當時伊與甲○○一同
     從廁所出來，就看到有人被打，是何人被打伊不知道，甲○○看到「輝仔」就過去拉「輝仔」，拉多久伊不知道，
     伊先走到甲○○的車子旁邊等甲○○，一會兒約1、2分鐘
     後甲○○就過來載伊回去了，伊沒有參與拉扯，「輝仔」
     就是丙○○等語（見臺灣高等法院臺南分院92年度上更（
     一）字第230號案件審理卷第23、24、26頁）。然於本院審
     理時卻於具結後改證稱：當天伊沒有看到丙○○打戊○○
     或庚○○；（經當庭提示本院89年度訴字第164號審理卷第
     63頁）伊當時說打人的「輝仔」不是庭上的丙○○；（經
     當庭提示本院89年度訴字第164號審理筆錄第64頁）因為時
     間太久，伊忘記為何當時說「輝仔」就是丙○○，「輝仔
     」是大家在互相敬酒時認識的，介紹時丙○○不在場，伊
     不清楚由誰介紹認識「輝仔」；（經當庭提示臺灣高等法
     院臺南分院92年度上更（一）字第230號案件審理卷第23頁
     ）伊不能確定甲○○在拉的「輝仔」，就是庭上的丙○○
     ，伊前兩次作證所說的「輝仔」並非同一人等語（見本院
     96 年6月11日審理筆錄第15、16、17頁）。徵諸證人壬○○前兩次在他案證稱「輝仔」打人，而「輝仔」就是被告
     ，卻在本院審理中證稱，沒看到被告打人，先前證述之「
     輝仔」不是被告，其證詞反覆且相互矛盾，是否與事實相
     符而可採，已非無疑。且該案之被告甲○○亦於本院審理
     時具結證稱被告沒有動手，並坦承請壬○○在自己為被告
     之他案作虛偽陳述，欲將責任推卸給被告，益徵證人壬○○前兩次於他案具結後之證述有替他人即甲○○偽證誣陷
     被告之嫌，自難遽予以採信。
 (二)又查，證人甲○○雖於本院89年度訴字第164號案件審理中
     以被告身分供述：當天是丁○○跟丙○○與戊○○發生衝
     突，那時伊去廁所不在場，丁○○跟丙○○與他們在打架
     等語（見本院89年度訴字第164號審理卷第18頁）。另於臺
     灣高等法院臺南分院89年度上訴字第1379號案件審理中以
     被告身分供述：是丙○○打（戊○○），伊沒有打（戊○○）等語（見臺灣高等法院臺南分院89年度上訴字第1379
     號審理卷第29頁）。復於臺灣高等法院臺南分院92年度上
     更（一）字第230號案件審理中以被告身分供述：當時伊與
     壬○○從廁所出來就看到外面在打架，伊與壬○○就過去
     將他們（即戊○○與丙○○）拉開等語（見臺灣高等法院
     臺南分院92年度上更（一）字第230號案件審理卷第26頁）
     。然於本院審理時卻以證人身分具結後證稱：當時在包廂
     外面戊○○說伊口氣不好，說在外面等伊要打伊，伊與丁○○動手，丙○○沒有動手，丙○○是看到他們在打架，
     要阻止他們打架；(經當庭提示臺灣高等法院臺南分院89年
     度上訴字第1379號審理卷第29頁)當時伊是想把責任推卸給
     丙○○，伊在高院說的話不實在，他們在打架時，壬○○
     沒有看到，伊在自己的案件，請壬○○出來作證，是要幫
     伊把責任推卸給丙○○等語（見本院96年6月11日審理筆錄
     第22、23、26、27頁）。證人甲○○於前三次在他案之供
     述雖與證人壬○○前兩次在他案之證述內容相符，然證人
     甲○○於他案係以被告之身分而陳述，其對本件被告之指
     述，因與自身刑責有相當之利害關係，不無為圖卸責誣陷
     他人之嫌，是否可採，亦非無疑。再查，於他案中其並非
     基於證人身分，既未經具結，亦未經本件被告對質詰問，
     予以辨明事實真相之機會，其供述內容可信度薄弱，尚不
     足形成對被告有罪之心證。更何況證人甲○○於本院具結
     後已證稱坦承於他案請壬○○作虛偽陳述情事，更足見其
     於他案之供述乃屬為圖卸責誣指他人之詞，自難憑信。
 (三)次查，證人庚○○於本院審理時具結後證稱：伊不確定當
     天是哪些人打伊和戊○○，戊○○被打時，伊已經昏倒在
     地，是己○○○約案發後半個月或一個月跟伊說「輝哥」
     有出手打人，伊也不能確定伊被打時，己○○○是否有在
     門邊看到伊被打等語（見本院96年6月11日審理筆錄第9至
     14頁），可知證人庚○○僅係事後聽己○○○轉述，其無
     法確定是「輝哥」打被害人戊○○，又該轉述係未經原始
     證人己○○○具結之陳述，應屬傳聞證據，自不得作為認
     定被告有罪之依據。
 (四)復查，證人己○○○於本院審理時具結後證稱：展仔（即
     甲○○）、丁○○、被告等5、6人都一起離開包廂，後來
     約過3到5分鐘，公關小姐進來包廂告訴伊戊○○被打，伊
     就馬上衝出去門口，看到庚○○倒在地上，戊○○倒在比
     較靠近馬路的地方等語（見本院96年5月17日審理筆錄第5
     頁），故可知證人己○○○並未親眼見到被告打被害人戊○○，其事後向庚○○稱輝哥有出手打人，顯係個人推測
     之詞，依罪疑唯輕及無罪推定之刑事法原則，自難逕以此
     作為被告不利之認定。
 (五)再查，證人辛○○於本院審理時具結後證稱：伊、戊○○
     、庚○○3人在門口等時，對方約有4、5人過來要打他們，
     「飛龍」（即丁○○）用手打伊的頭一下，伊就被少爺拉
     進去裡面，等他們打完，伊出去看，對方都跑走了，且伊
     對在場的丙○○沒有印象等語（見本院96年5月17日審理筆
     錄第12、14頁）。可知證人辛○○對於被告當時是否在場
     並無印象，無從證明被告有毆打被害人戊○○之事實。
 (六)末查，證人即「霸王花ＫＴＶ」之公關小姐乙○○於本院
     審理時具結後證稱：少爺告稱伊的客人在打架，伊跑到中
     庭看到庚○○躺在「霸王花ＫＴＶ」的門口，和一個綽號
     叫「展仔」的人，伊沒有看本案的關係人，伊跑到包廂告
     訴己○○○，兩人一起從包廂出來，才在靠近路邊的地上
     看到戊○○躺在那裡，整個過程中，伊沒有看到丙○○毆
     打庚○○等語（見本院96年6月11日審理筆錄第4、5、7頁
     ）。顯示證人乙○○在現場並未看到被告，亦無從證明被
     告有毆打被害人戊○○之事實。
 (七)除此之外，檢察官憑以起訴所提出之證人己○○○於臺灣
     臺南地方法院檢察署88年度偵字第3286號案件偵查中之證
     述（見臺灣臺南地方法院檢察署88年度偵字第3286號案件
     偵查卷第22至23頁）、證人辛○○於臺灣臺南地方法院89
     年度訴字第164號案件審理中具結後之證述（見本院89 年
     度訴字第164號審理卷第41至42頁）、證人乙○○於臺灣臺
     南地方法院89年度訴字第164號案件審理中具結後之證述（
     見本院89年度訴字第164號審理卷第30至32頁），均無隻字
     片語提及被告有何共同出手毆打被害人戊○○之事實，故
     被害人戊○○所受如病患診療資料摘錄表上所載之傷害，
     除丁○○、甲○○二人外，被告是否亦有共同參與提供助
     力，尚屬不能證明。另查，雖被告於本院審理時供稱其案
     發時仍在包廂內，與其他證人證述被告離開包廂時間不符
     ，然基於被告無自證己無罪之原則，不得以此逕作為對被
     告不利之認定。
(八) 綜上所述，本件既無其他任何積極具體之證據足以證明被
     告確有共同重傷害之犯行，其證明尚難謂已達一般人可確
     信其為真實亦即已超越合理懷疑之程度，是本件被告之共
     同重傷害犯行既屬不能證明，本院自應依法諭知被告無罪
     之判決。
據上論斷，應依刑事訴訟法第301條第1項，判決如主文。
本案經檢察官張婉寧到庭執行職務。
中　　華　　民　　國　　96　　年　 　9　  月　 6　　日
                    臺灣臺南地方法院刑事第十庭
                        審判長法  官  陳欽賢
                              法  官  陳賢德
                              法  官  林臻嫺
以上正本證明與原本無異。
如不服本判決應於收受本判決後10日內向本院提出上訴書狀，並
應敘述具體理由。如未敘述上訴理由者，應於上訴期間屆滿後20
日內向本院補提理由書狀（均須按他造當事人之人數附繕本）「
切勿逕送上級法院」。
　　　　　　　　　　　　　　　書記官  許悉愛
中　　華　　民　　國　　96　　年　 　9　  月　 6　　日
附錄本案論罪科刑法條：
刑法第277條
傷害人之身體或健康者，處三年以下有期徒刑、拘役或一千元以
下罰金。
犯前項之罪因而致人於死者，處無期徒刑或七年以上有期徒刑；
致重傷者，處三年以上十年以下有期徒刑。
